【裁判字號】    90,訴,1192
【裁判日期】    900912
【裁判案由】    有關稅捐事務
【裁判全文】
臺中高等行政法院判決                              九十年度訴字第一一九二號
                              .
    原      告  甲○○
    訴訟代理人  丙○○
    代  表  人  乙○○
    訴訟代理人  丁○○
右當事人間因有關稅捐事務事件，原告不服財政部中華民國九十年四月二十三日台財
訴字第○八九○○四五一八五號訴願決定，提起行政訴訟，本院判決如左︰
    主  文
原告之訴駁回。
訴訟費用由原告負擔。
    事  實
壹、事實概要：
    緣原告民國八十三、八十四及八十五年度均依規定辦理綜合所得稅結算申報，嗣
    經被告機關個案調查，查得原告有分散所得之情事，遂據查得資料核定綜合所得
    總額分別為新台幣（下同）五、八九九、六五○元，九、一四○、二四○元及七
    、六九一、六二七元，應補稅額分別為一、三七五、三五○元，二、一二二、三
    ○一元及一、七六○、八四九元，並就其各年度短漏報之營利、利息、租賃所得
    及利用他人名義分散之利息、營利所得，審理違章成立，依所得稅法第一百十條
    第一項規定各裁處罰鍰六八八、五○○元，一、○八七、一○○元及九一一、二
    ○○元。原告不服，就罰鍰項目，申經復查結果，未獲變更，提起訴願，亦遭駁
    回，遂提起行政訴訟。
貳、兩造之聲明：
  一、原告聲明求為判決：
      訴願決定、復查決定及原處分均撤銷。
  二、被告聲明求為判決：
      駁回原告之訴。
參、兩造之爭點：
  一、原告主張之理由：
（一）按「違反所得稅法第一百十條第一項規定，按所漏稅額應處之罰鍰，於裁罰處
      分核定前以書面承諾違章事實，並願意繳清稅款及罰鍰者，減輕處罰‧‧‧」
      。「漏報所得屬已填報扣免繳憑單者，處所漏稅額○‧二倍之罰鍰」，為財政
      部八十六年八月十六日台財稅第八六一九一二二八○號函訂頒「稅務違章案件
      裁罰金額或倍數參考表」所明定。
（二）查被告核定補徵八十三年至八十五年度綜合所得稅，均屬已填報扣免繳憑單並
      經如數申報，再由被告核定改課，係以申報再改課，並非漏報而僅係所得人不
      同，其違章程度與財政部所定者相近，自應比照前項規定處罰鍰○‧二倍。
（三）另查原告係於被告核定前自動以書面承諾違章事實，並經如期繳清補徵稅款，
      財政部對此情節之營利事業所得稅已有減輕處罰之規定，而綜合所得稅裁罰所
      依據之法令，既為同法同條文（所得稅法第一百十條），自不應厚彼薄此，理
      應依首揭規定意旨，從寬認定從輕處罰，以符比例公平原則。
  二、被告主張之理由：
（一）按「凡有中華民國來源所得之個人，應就其中華民國來源之所得，依本法規定
      ，課徵綜合所得稅。」「納稅義務人已依本法規定辦理結算申報，但對依本法
      規定應申報課稅之所得額有漏報或短報情事者，處以所漏稅額二倍以下之罰鍰
      。」分別為所得稅法第二條第一項及第一百十條第一項所明定。
（二）依財政部八十三年二月八日台財稅第八三一五八○四八八號函訂頒「稅務違章
      案件裁罰金額或倍數參考表」（八十六年八月十六日台財稅第八六一九一二二
      八○號函發布修正）規定，短漏報所得屬已填報扣免繳憑單之所得，且無夫妻
      所得分開申報逃漏所得稅、虛報免稅額或扣除額情形者，處所漏稅額○．二倍
      罰鍰，係因扣繳單位已依規定據實填報正確之扣免繳憑單，可資稽徵機關即時
      歸戶；而短漏報分散之所得，扣繳單位雖已填報扣免繳憑單，惟填報所得人非
      實際所得人，須經稽徵機關查獲後始轉正歸戶，就實際所得人而言係屬非扣繳
      資料，其違章情節顯較前述情形為重。查本件系爭分散之利息所得及營利所得
      ，扣繳單位填載之所得人均為被分散人，即原告之親友等十三人，並由渠等十
      三人申報所得稅，而非原告名義之扣免繳憑單，故就原告而言，該短漏報之所
      得非屬已填報扣免繳憑單之所得，且原告利用人頭分散所得已屬積極作為，與
      消極短漏報所得亦有差別，是本件違章情節與前述處所漏稅額○．二倍罰鍰之
      情形迥異。
（三）至原告主張於被告核定前自動以書面承諾違章事實，並經如期繳清補徵稅款，
      應比照所得稅法第一百十條之營利事業所得稅裁罰規定意旨，從寬認定從輕處
      罰乙節，按財政部訂頒之稅務違章案件裁罰金額或倍數參考表係行政規則之一
      種，僅供財稅機關決定違章案件如何裁處罰鍰金額或倍數之參考，並非法規命
      令，且本案業經被告審酌其違章情節，從輕按所漏稅額○．五倍裁罰，並未逾
      越所得稅法第一百十條第一項規定之倍數，依法並無不合，是原告之主張，核
      不足採。
    理  由
一、按「納稅義務人已依本法規定辦理結算申報，但對依本法現定應申報課稅之所得
    額有漏報或短報情事者，處以所漏稅額二倍以下之罰鍰。」所得稅法第一百十條
    第一項定有明文。
二、本件原告於八十三、八十四及八十五年度先後藉其親友徐尉騰、徐清華、徐清祥
    、吳素真、吳振昌、魏美娥、吳阿彩、吳蔡亂、吳農村、吳徐愛及子女徐鵬凱、
    徐麗姿、徐麗菁等十三人名義，於台中市第四信用合作社等金融機構辦理定期存
    款及利用吳農村之名義投資台中市第二信用合作社，並於系爭年度內將定期存款
    所孳生之利息、營利等所得轉回予原告。案經被告機關查獲，認定原告以親友及
    子女等十三人名義分散利息及營利所得，遂將其親友及子女該定期存款所屬之八
    十三年度利息、營利所得計四、○三五、三六○元，八十四年度利息、營利所得
    計五、三五三、四二○元，八十五年度利息、營利所得計四、六一五、二五五元
    ，重新核課原告各年度之利息所得及營利所得，另將原告及配偶各年度短漏報之
    營利、利息及租賃所得各計三五、五九四元，一七五、五八五元，二○五、二○
    ○元，一併課徵當年度綜合所得稅，有原告之同意書附案可稽（原處分卷第一四
    頁），違章事證明確，遂按原告各年度所漏稅額八十三年度一、三七九、二七二
    元，八十四年度二、一七四、九七七元、八十五年度一、八二二、四○九元，分
    別以漏報所得額有無扣繳憑單，分別裁處○‧二及○‧五倍之罰鍰，八十三年度
    為六八八、五○○元，八十四年度為一、○八七、一○○元，八十五年度為九一
    一、二○○元（原處分卷第十七至十九頁）。原告不服，主張其分散所得，均屬
    已填報扣免繳憑單並經如數申報再由原處分機關（被告）核定改課，依財政部訂
    頒稅務違章案件裁罰金額或倍數參考表規定，應處罰鍰為所漏稅額○‧二倍；另
    原告於被告核定前自動以書面承諾違章事實，並經如期繳清補徵稅款，應比照所
    得稅法第一百十條之營利事業所得稅裁罰規定意旨，從寬認定從輕處罰云云。申
    經被告復查決定以經查原告短漏報分散之所得，扣繳單位雖已填報扣免繳憑單，
    惟所得人資料不實，非屬實質所得人，本件係經稽徵機關查獲後予以轉正核課，
    實與「短漏報所得屬已填報扣免繳憑單」之情形迥異，故非屬裁罰倍數參考表○
    ‧二倍罰鍰之適用；又主張在被告機關核定前自動以書面承諾違章事實，應比照
    所得稅法第一百十條之營利事業所得稅裁罰規定意旨從輕處罰乙節，查本案業經
    被告機關審酌其違章情節，從輕按所漏稅額○‧五倍裁罰，且原告並非營利事業
    ，自無所稱於核定前自動以書面承諾違章事實得再予減輕裁罰倍數之適用，所訴
    核不足採。至原告於八十三至八十五年度除漏報系爭分散所得外，另有分別短漏
    報營利、利息及租賃所得計三五、五九四元，一七五、五八五元，二○五、二○
    ○元，係屬取有原所有人之扣繳憑單，原查依其所漏稅額按○‧二倍裁處罰鍰，
    另查租賃收入係經法院公證在案，原查依其所漏稅額按○‧五倍裁處罰鍰，併計
    前開所處○‧二及○‧五倍罰鍰，計六八八、五○○元，一、○八七、一○○元
    及九一一、二○○元，綜上，原查將原告利用他人名義存款及投資產生孳息，改
    課原告八十三、八十四及八十五年度綜合所得稅，並按其系爭年度之漏稅額分別
    按有無取有實質所得之扣繳憑單處以○‧二及○‧五倍罰鍰，並無不合等由，駁
    回其復查申請。原告不服，復執前詞提起訴願，經訴願決定機關持相同理由，予
    以駁回。
三、經查，財政部訂頒「稅務違章案件裁罰金額或倍數參考表」規定（所得稅法第一
    百十條第一項部分），短漏報所得屬已填報扣免繳憑單之所得，且無夫妻所得分
    開申報逃漏所得稅、虛報免稅額或扣除額情形者，處所漏稅額○．二倍罰鍰，係
    因扣繳單位已依規定據實填報正確之扣免繳憑單，可資稽徵機關即時歸戶；而短
    漏報分散之所得，扣繳單位雖已填報扣免繳憑單，惟填報所得人非實際所得人，
    須經稽徵機關查獲後始轉正歸戶，就實際所得人而言係屬非扣繳資料。本件系爭
    分散之利息所得及營利所得，扣繳單位填載之所得人均為被分散人，即原告之親
    友等十三人，並由渠等十三人申報所得稅，而非原告名義之扣免繳憑單，故就原
    告而言，該短漏報之所得非屬已填報扣免繳憑單之所得，且原告利用人頭分散所
    得已屬積極作為，與實際所得人消極短漏報所得亦有差別，是本件違章情節與前
    述處所漏稅額○．二倍罰鍰之情形迥異。又依前開參考表規定，夫妻所得分開申
    報逃漏所得稅者，處所漏稅額一倍之罰鍰，原告以其親友名義分散所得逃漏稅捐
    ，並不輕於夫妻所得分開申報逃漏所得稅之情形，惟夫妻所得分開申報逃漏所得
    稅，依上述參考表規定，係處所漏稅額一倍之罰鍰。本件原處分審酌原告於其核
    定前自動以書面承諾違章事實，且如期繳清補徵稅款等情節，於法定處罰倍數內
    ，以系爭年度之漏稅額，按有無取有實質所得之扣繳憑單，分別處以○‧二及○
    ‧五倍罰鍰，並無違誤，復查及訴願決定遞予維持，亦無不合，原告仍持陳詞主
    張，核無可採，其訴非有理由，應予駁回。
據上論結，本件原告之訴為無理由，依行政訴訟法第一百九十五條第一項後段、第九
十八條第三項前段，判決如主文。
中    華    民    國      九十      年      九        月      十二      日
                    臺 中 高 等 行 政 法 院  第 一 庭
                                審 判 長 法  官      簡  朝  振
                                         法  官      宋  富  美
                                         法  官      胡  國  棟
右正本證明與原本無異。
如不服本判決，應於判決送達後二十日內向本院提出上訴書狀，其未表明上訴理由者
，應於提起上訴後二十日內向本院提出上訴理由書（須依對造人數附具繕本）；如於
本判決宣示或公告後送達前提起上訴者，應於判決送達後二十日內補提上訴理由書（
須附繕本）。未表明上訴理由者，逕以裁定駁回。
提起上訴應預繳送達用雙掛號郵票拾份(每份三十四元)。
中    華    民    國      九十      年      九        月      十三      日
                                法  院 書 記 官      莊  啟  明


司法院資訊處製作；財團法人民間司法改革基金會備份。
